臺灣臺北地方法院民事判決　　　　　　　 94年度訴字第607號
原　　　告　華南商業銀行股份有限公司
法定代理人　丙○○
訴訟代理人　林展義律師
被　　　告　得盛營造股份有限公司
法定代理人　戊○○
訴訟代理人　張和怡律師
被　　　告　丁○○
　　　　　　乙○○
　　　　　　甲○○
　　　　　　己○○
前列四人共同
訴訟代理人　劉志忠律師
上列當事人間分配表異議之訴事件，本院於民國九十四年十一月
二十一日言詞辯論終結，判決如下：
    主  文
原告之訴駁回。
訴訟費用由原告負擔。
    事實及理由
一、原告主張被告得盛營造股份有限公司（下稱得盛公司）、丁○○及乙○○均係原告之債務人，原告並於民國93年5月14
    日向本院聲請就88年度執戊字第9520號執行事件聲請強制執
    行。查本院88年度執戊字第9520號之分配表係於93年11月2
    日製作，原告於收受本院發文日期93年11月26日定於94年1
    月27日分配，字號北院錦88年度執戊字第9520號之分配表後
    ，依據該函附註2之記載，赫然發現被告甲○○及被告己○○竟分別為被告丁○○及乙○○之債權受讓人，本院原即根
    據原告之聲請，於93年11月17日，以北院錦93年度執戊字第
    41371號函通知本院民事執行處戊股（88年度執戊字第9520
    號），請求就被告丁○○及乙○○於88年度執戊字第9520號
    之分配款予以扣押，惟本院民事執行處戊股（88年度執戊字
    第9520號）亦僅通知93年度執字第41371號（戊股），並對
    原告函覆以「因債權轉移無從辦理扣押分配款」云云。原告
    認渠等四人間之債權讓與，不符程序及實體之規定，故依據
    強制執行法第39條規定，向本院聲明異議，並依據同法第41
    條規定提起分配表異議之訴。被告丁○○及被告乙○○均係
    原告之債務人，均明知積欠原告鉅額之債務尚未清償，且被
    告得盛公司已無其他資產可供執行，渠等亦明知系爭執行事
    件參與分配之金額勢必由原告聲請執行，被告丁○○提出之
    債權通知書及債權讓與切結書暨被告乙○○提出之債權讓與
    通知書，就渠等間有何債權債務關係存在，均未提出說明及
    提出證據，顯為通謀虛偽意思而為債權讓與之行為，依民法
    第87條規定應屬無效。退萬步言，渠等間即使非為通謀虛偽
    意思表示，惟其間並無對價關係，依民法第244條第1項規定
    ，其實際之法律關係為無償贈與，原告亦得聲請法院撤銷。
    再退萬步言，渠等間即使非為通謀虛偽意思表示，亦非無償
    贈與，依民法第244條第2項規定，原告亦得聲請法院撤銷。
    又依民法第297規定，債權受讓人若未將債權讓與之事通知
    債務人（即被告得盛公司），則債權讓與於其參與分配前既
    不對債務人生效，該債權受讓人即非債權人。被告甲○○及
    被告己○○若有參與分配之需，依據強制執行法第32條第1
    項規定，應於該分配表作成之日一日前，即93年11月1日前
    向本院聲明，惟其竟於93年11月24日及同年月25日始通知本
    院參與分配，並通知執行債務人即被告得盛公司，渠等二人
    顯不得以債權受讓人身分接受分配。綜上所述，無論就實體
    關係或程序規定而言，被告甲○○及被告己○○均不得以所
    謂債權受讓人之身分參與分配，渠等二人既不得參與分配，
    且被告丁○○及被告乙○○本均係原告之債務人，原告亦已
    提出相關之債權憑證，則原告自得以被告丁○○及被告乙○○之債權人身分受領渠等二人之分配款。爰依強制執行法第
    39條、第41條提起分配表異議之訴，請求(一)本院88年度執戊
    字第9520號、93年度執戊字第41371號強制執行事件，就第
    三人交通部公路局重大橋樑工程處之工程款，不准被告丁○○之應受分配款新台幣（下同）2,146,668元及執行費560,
    000元由被告甲○○以債權受讓人身份分配；不准被告乙○○之應受分配款2,188,525元及執行費480,000元由被告己○○以債權受讓人身份分配。(二)本院88年度執戊字第9820號、
    93年度執戊字第41371號強制執行事件，就第三人交通部公
    路局重大橋樑工程處之工程款，被告丁○○應受分配款2,14
    6,668元及執行費560,000元及被告乙○○應受分配款2,108,
    525元及執行費480,000元均由原告以被告丁○○及被告乙○○之債權人身份受領。
二、被告得盛公司辯稱：被告得盛公司從未接獲原告對分配表之
    異議，更未對前開異議表示反對之陳述，因被告丁○○、乙○○係根據法院之終局執行名義對被告得盛公司強制執行被
    告得盛公司之財產，而系爭債權讓與則係被告得盛公司之債
    權人丁○○、乙○○與另被告甲○○、己○○之事，與被告
    得盛公司無關，亦無從為意見之表達，原告將被告得盛公司
    列為被告即於法不合，且訴之聲明中亦無被告得盛公司應為
    或不得之事項，顯無理由自明等語。
三、被告丁○○、乙○○、甲○○、己○○辯稱：
（一）原告對於本院88年度執戊字第9520號強制執行事件之分配
      表所載之債權人丁○○及乙○○之債權或分配金額並無異
      議，而本院93年度執戊字第41731號強制執行事件復無任
      何分配表可由原告提出異議，原告所爭執乃被告丁○○、
      乙○○將依系爭分配表受償之債權金額讓與被告甲○○及
      己○○。故原告提起本件分配表異議之訴，於法不合。
（二）被告丁○○與被告甲○○間債權讓與部分：被告丁○○自
      92年起至93年11月，陸續向被告甲○○借款多次，並約定
      利息為月息一分。而至93年11月間，丁○○積欠甲○○之
      金額為280餘萬元，因丁○○償還有困難，經雙方協調，
      債務金額以2,800,000元之整數計算，於93年11月10日被
      告丁○○同意將系爭分配表所分配之款項讓與被告己○○
      以為清償，並由被告丁○○簽發票面金額為2,800,000元
      之本票作為擔保，又被告丁○○將系爭分配表債權讓與甲○○時，因確實之領款時間猶待法院依分配程序處理，故
      丁○○簽發前揭本票以為擔保，並無不合理之處。
（三）被告乙○○與被告己○○債權讓與部分：被告乙○○於92
      年7月間起，擔任廣同實業有限公司（下稱廣同公司）董
      事長，93年9月間，廣同公司亟需資金為營運週轉之用，
      因被告乙○○與被告己○○為舊識，被告乙○○乃以個人
      名義向被告己○○借款3,000,000元，約定每月利息60,
      000元，1個月後還款，乙○○並請己○○將款項2,940,
      000元（扣除第一個月利息）匯入廣同公司設於中國國際
      銀行台中分行帳戶，被告乙○○並交付由廣同公司簽發、
      被告乙○○背書票面金額3,000,000元之支票乙紙予被告
      己○○。而支票到期前，因被告乙○○尚無力還款，故央
      請被告己○○暫不提示支票，至93年11月間經雙方協商後
      ，被告乙○○乃同意將系爭分配表之金額轉讓予被告己○○，以為清償借款。被告等人間之債權讓與並非無償，且
      係清償債務之正當行為，並無侵害原告權利之情事。而被
      告甲○○與己○○受讓系爭債權時，並不知被告丁○○及
      乙○○尚有其他債權人之情事，故原告主張撤銷系爭債權
      讓與，於法顯屬無據。
四、兩造不爭執之事實：
（一）本院88年度執戊字第9520號強制執行事件之分配表中，被
      告丁○○之應受分配款項為2,146,668元及執行費560,000
      元，被告乙○○之應受分配款為2,188,525元及執行費480
      ,000元。
（二）原告持對被告丁○○及乙○○之執行名義，聲請本院執行
      本院88年度執戊字第9520號被告丁○○、乙○○對被告得
      盛公司之參與分配債權（案號93年度執字第41371號），
      惟經本院88年度執戊字第9520號函覆「因債權轉移無從辦
      理扣押分配款」。
五、按「債權人或債務人對於分配表所載各債權人之債權或分配
    金額有不同意者，應於分配期日一日前，向執行法院提出書
    狀，聲明異議。前項書狀，應記載異議人所認原分配表之不
    當及應如何變更之聲明。」、「執行法院對於前條之異議認
    為正當，而到場之債務人及有利害關係之他債權人不為反對
    之陳述或同意者，應即更正分配表而為分配。異議未依前項
    規定終結者，應就無異議之部分先為分配。」、「異議未終
    結者，為異議之債權人或債務人，得向執行法院對為反對陳
    述之債權人或債務人提起分配表異議之訴。但異議人已依同
    一事由就有爭執之債權先行提起其他訴訟者，毋庸再行起訴
    ，執行法院應依該確定判決實行分配。債務人對於有執行名
    義而參與分配之債權人為異議者，僅得以第14條規定之事由
    ，提起分配表異議之訴。聲明異議人未於分配期日起10日內
    向執行法院為前二項起訴之證明者，視為撤回其異議之聲明
    ；經證明者，該債權應受分配之金額，應行提存。前項期間
    ，於第40條之一有反對陳述之情形，自聲明異議人受通知之
    日起算。」強制執行法第39條、第40條、第41條分別定有明
    文。顯見，債務人提起異議之訴，應符合於分配期日一日前
    ，向執行法院提出書狀聲明異議，且聲明異議狀應記載異議
    人所認原分配表之不當及應如何變更之聲明。聲明異議部分
    如為合法而未終結時，聲明異議人即得提起分配表異議之訴
    ，並向執行法院證明已起訴，是分配表異議之訴之範圍，僅
    限於聲明異議人聲明異議而未終結之部分，如非該聲明異議
    之範圍，則就未聲明異議之分配表部分即屬確定，執行法院
    應先就無異議部分先為分配，是異議人就該已確定部分自不
    得再提起分配表異議之訴。苟聲明異議人於聲明異議狀，未
    遵守應記載所認原分配表之不當及應如何變更之聲明之程序
    規定，除於分配期日一日前聲明異議人得予補正，即於尚有
    補正之期間，執行法院亦得依強制執行法第30條之一準用民
    事訴訟法第249條第1項第6款規定命聲明異議人補正外，因
    在分配期日一日前應提出「聲明異議狀並載明所認原分配表
    之不當及應如何變更之聲明」之規定，係屬法定不變期間，
    不因執行法院裁定命補正而變相延長法定不變期間 (強制執
    行法第30條之一準用民事訴訟法第136條第1項規定)，倘遲
    至分配期日後即無從得補正 (亦即補正，亦不生效力)。因
    之，聲明異議人所提出聲明異議狀，未遵守應記載所認原分
    配表之不當及應如何變更之聲明時，執行法院於分配期日即
    無從認定聲明異議範圍及是否正當，影響強制執行分配程序
    應迅速明確進行，並維護執行當事人權益，自應認聲明異議
    為不合法，執行法院應予駁回聲明異議，按原分配表分配，
    則分配程序核屬終結，聲明異議人並無分配表異議之訴之權
    利甚明（台灣高等法院92年度上易第145號判決可資參照）
    。經查，原告於94年4月25日本院準備程序時，陳明；本件
    原告是以88年度執字第9520號債權人地位提起分配表異議之
    訴，計對本院88年度執字第9520號分配表說明附註二提到之
    債權讓與給被告甲○○、己○○之事實有異議等語，而原告
    於提起分配表聲明異議狀時，並未記載原告所認原分配表之
    不當及應如何變更之聲明，此有原告提出之聲明異議狀附於
    本院93年度執字第41371號可稽，而原告復未於本院88年度
    執字第9520號強制執行事件分配期日（即93年11月30日）一
    日前補正，揆諸前揭說明，原告所提出聲明異議狀，未遵守
    應記載所認原分配表之不當及應如何變更之聲明時，執行法
    院於分配期日即無從認定聲明異議範圍及是否正當，自應認
    聲明異議為不合法，執行法院應予駁回聲明異議，按原分配
    表分配，則分配程序核屬終結，原告並無分配表異議之訴之
    權利，是原告提起分配表異議之訴，並無理由。
六、從而，原告提起分配表異議之訴，請求(一)本院88年度執戊字
    第9520號、93年度執戊字第41371號強制執行事件，就第三
    人交通部公路局重大橋樑工程處之工程款，不准被告丁○○
    之應受分配款2,146,668元及執行費560,000元由被告甲○○
    以債權受讓人身份分配；不准被告乙○○之應受分配款2,18
    8,525元及執行費480,000元由被告己○○以債權受讓人身份
    分配。(二)本院88年度執戊字第9820號、93年度執戊字第4137
    1號強制執行事件，就第三人交通部公路局重大橋樑工程處
    之工程款，被告丁○○應受分配款2,146,668元及執行費560
    ,000 元及被告乙○○應受分配款2,108,525元及執行費480,
    000元均由原告以被告丁○○及被告乙○○之債權人身份受
    領，即無理由，應予駁回。
七、因本案事證已臻明確，兩造其餘主張陳述及所提之證據，均
    毋庸再予審酌，附此敘明。
八、結論：原告之訴為無理由，依民事訴訟法第78條判決如主文
    。
中　　華　　民　　國　　94　　年　　12　　月　　5　　日
                  民事第六庭    法　官　郭美杏
以上正本係照原本作成
如對本判決上訴，須於判決送達後20日內向本院提出上訴狀
中　　華　　民　　國　　94　　年　　12　　月　　5 　　日
                    　　　　　　書記官　潘惠梅
